臺灣新竹地方法院民事判決  
110年度簡上字第139號
上  訴  人  徐仁淳  
被上訴人    陳蓉萱  

上列當事人間請求損害賠償事件，上訴人對於民國110年10月15
日本院竹東簡易庭110年度竹東簡字第90號第一審判決提起上訴
，本院於民國111年6月8日言詞辯論終結，判決如下：
    主      文
原判決關於駁回上訴人後開第二項之訴之裁判廢棄。
上開廢棄部分，被上訴人應再給付上訴人新臺幣捌萬參仟柒佰柒
拾玖元，及自民國一一○年二月三日起至清償日止，按週年利率
百分之五計算之利息。
上訴人其餘上訴駁回。
第二審訴訟費用由被上訴人負擔百分之四十二，餘由上訴人負擔
。
    事實及理由
壹、程序方面：
  　按訴狀送達後，原告不得將原訴變更或追加他訴，但擴張或
    減縮應受判決事項之聲明者，不在此限，民事訴訟法第255
    條第1項第3款定有明文。上開規定依同法第436條之1第3項
    、第463條，於簡易訴訟第二審程序亦準用之。次按對於簡
    易訴訟第一審判決之上訴程序，準用民事訴訟法第434條第1
    項、第434條之1及第3編第1章第二審程序之規定，民事訴訟
    法第436條之1第3項定有明文。依同法第473條規定，第三審
    上訴之聲明，不得變更或擴張之，而現行民事訴訟法第二審
    程序並無禁止上訴人擴張上訴聲明之規定（最高法院101年
    度台抗字第396號裁定意旨參照），是以上訴人就第二審上
    訴之聲明，即得予變更或擴張。經查，上訴人起訴時聲明原
    為被上訴人應給付上訴人新臺幣（下同）15萬元（本院110
    年度交附民字第38號卷附民卷(下稱附民卷)第7頁）。嗣先
    後於原審變更聲明為：被上訴人應給付上訴人156,900元（
    原審卷第33-34頁）、被上訴人應給付上訴人244,200元，及
    自民事答辯狀繕本送達翌日起至清償日止，按年息5%計算之
    利息（原審卷第55頁）；上訴人上訴聲明原為：⒈原判決廢
    棄、⒉上開廢棄部分，被上訴人應給付200,810元、⒊願供擔
    保請准宣告假執行、⒋第一、二審訴訟費用由被上訴人負擔
    。嗣上訴人於民國（下同）111年3月3日具狀變更第2項之聲
    明為：被上訴人應給付上訴人200,810元，及自上訴人請求
    日起至清償日止，按年息百分之5計算之利息（本院卷第237
    頁），上訴人前開變更，核屬擴張應受判決事項之聲明、上
    訴聲明，核與前揭規定相符，應予准許，合先敘明。
貳、實體方面：
一、被上訴人主張：除與原審主張相同茲予引用外，另補稱：
㈠、上訴人骨折處是橈尺骨骨折、位置在手肘處，醫生在左手肘
    用石膏固定6周之久，左臂無法自由活動，診斷證明書記載
　　石膏固定周數以及拆除石膏後，尚需復健3個月，以上這時
    間都無法自行駕駛交通工具。上訴人係藉親友接送而未實際
    支出車費，然親人朋友同事等所付出之勞力仍應得以相當之
    車資予以評價，自108年11月28日車禍日起至109年3月31日
    止，工作日共70日，上訴人往返工作場所之交通費用共計86
    ,100元（計算式：615元×2趟×70日＝86,100元）。上訴人因
    本件車禍受有左側橈骨骨折、雙上肢及左下肢挫擦傷等傷害
    。石膏固定6周，拆除石膏後，尚需復健3個月，工作、生活
    上多有不便，長時間治療、復健，受有精神上痛苦，故請求
    被上訴人賠償精神上之損害100,000元，原審認定20,000元
    之慰撫金實屬過低。車禍鑑定認定車禍發生時訴外人楊佳樺
    係撞擊上訴人倒地後之機車後自摔，訴外人楊佳樺並未傷及
    上訴人之身體，求償金額中除了機車維修費外，其餘薪資損
    失、精神賠償與交通費皆與訴外人楊佳樺無關，原審認定訴
    外人楊佳樺應負擔2分之1之損害賠償，太過牽強。
㈡、上訴聲明：
　⒈原判決廢棄。
  ⒉上開廢棄部分，被上訴人應給付上訴人200,810元，自上訴
　  人請求日起至清償日止，按年息百分之5計算利息。
  ⒊願供擔保請准宣告假執行。
　⒋第一、二審訴訟費用由被上訴人負擔。　
二、被上訴人答辯除與原審相同茲予引用外，另補稱：
㈠、上訴人108年之診斷證明是註記2週，如需休養應於2週後開立
    休養證明，且上訴人曾於竹東調解委員會時提出2張白牌收
    據，自行填寫金額，沒有統一編號，上訴人亦承認是空白收
    據自行填寫，上訴人一直擴張交通費支出，之後改稱親友接
    送，要求以白牌計程車車資向被上訴人請求，上訴人前後說
    詞不一，應有實質車資證明。當時我撞到上訴人，後面訴外
    人楊佳樺也想要闖黃燈而發生碰撞，因晚上視線不清楚，不
    知道是誰撞誰，我認為訴外人楊佳樺也要負連帶賠償責任。
㈡、答辯聲明：
  ⒈請求駁回上訴。
  ⒉上訴費用由上訴人負擔。　　
三、兩造不爭執事項：
㈠、陳蓉萱於108年11月28日20時59分許，騎乘車牌號碼000-0000
    號普通重型機車，沿新竹縣竹東鎮中興路由西北往東南方向
    行駛，行經中興路4段195號前時，本應注意在同一車道行駛
    時，除擬超越前車外，後車與前車之間應保持隨時可以煞停
    之距離，並應注意車前狀況及兩車並行之間隔，隨時採取必
    要之安全措施及煞停之準備，而依當時天候陰(起訴書誤載
    為天候晴，應予更正) 、夜間有照明、柏油路面、乾燥、無
    缺陷、無障礙物、視距良好等情，並無不能注意之情事，於
    行經上開地點時，竟疏於注意及此，適前方同一車道有徐仁
    淳騎駛之車牌號碼000-000號普通重型機車因停等紅燈而減
    速，陳蓉萱見狀閃避不及自後方追撞，致徐仁淳人車倒地，
    嗣徐仁淳復被同向右後方楊佳樺騎駛之車牌號碼000-0000號
    普通重型機車追撞(楊佳樺涉嫌過失傷害部分，業經臺灣新
    竹地方檢察署檢察官另為不起訴處分)，徐仁淳因而受有左
    側橈骨骨折、雙上肢及左下肢挫擦傷等傷害。經109 年度交
    易字第662號刑事判決判處：陳蓉萱犯過失傷害罪，處拘役
    肆拾日，如易科罰金，以新臺幣壹仟元折算壹日。
㈡、本件車禍事故有交通部公路總局新竹區監理所109 年9月21日
    竹監鑑字第1090228581號函及函附該所竹苗區車輛行車事故
    鑑定會鑑定意見書可佐（臺灣新竹地方檢察署109年度調偵
    字第282 號調偵卷第18頁至第22頁）。
㈢、上訴人已領強制責任保險給付險18,905元及與楊佳樺以1
    萬元和解。
㈣、原判決修車費及拖吊費共3,710元、工作損失11,000元，上訴
    人無爭執未上訴。
四、本件爭點：
　　上訴人所得請求被上訴人損害賠償之交通費及慰撫金應為何
    ？楊佳樺賠償上訴人之金額，是否應自被上訴人賠償之金額
    中扣除？
五、法院之判斷：　　
㈠、上訴人所得請求被上訴人損害賠償之交通費金額：
　　上訴人主張因本件車禍受有左側橈骨骨折、雙上肢及左下肢
    挫擦傷等傷害。石膏固定6周，拆除石膏後，尚需復健3個月
　　自108年11月28日車禍日起至109年3月31日止，工作日共70
    日藉親友接送未實際支出車費，請求被上訴人賠償往返工作
    場所之交通費用共計86,100元（計算式：615元×2趟×70日＝8
    6,100元），並提出新竹馬偕紀念醫院診斷證明書、親友接
    送證明書、大都會計程車車資試算表為證（原審卷第69頁、
    本院卷第25、243頁），被上訴人否認，辯稱：上訴人108年
    之診斷證明是註記2週，上訴人提出2張白牌收據，自行填寫
    金額，應提出實質車資證明等語。經查，上訴人因本件系爭
    車禍事故於108年11月28日21時34分受有左側橈骨骨折、雙
    上肢及左下肢挫擦傷，至新竹馬偕紀念醫院急診診治經石膏
    板固定後，於108年11月28日23時00分離院，後續由骨科醫
    師診治及評估。若該病患的工作性質為靜態一般文書工作，
    則建議休養2週，受傷期間日常生活不須專人看譕護。因穿
    載石膏六周，復健三個月，三個月有專人接送或搭計程車之
    必要。有台灣基督長老教會馬偕醫療財團法人新竹馬偕紀念
    醫院111年1月10日馬院竹外系乙字第1100015978號函及病歷
    資料可佐（本院卷第51、61-85、133頁）。是以上訴人主張
    因本件事故受傷而有專人接送上班之需，堪認有據，且被上
    訴人不法侵害上訴人之身體、健康，致上訴人必須專人接送
    往返住家與工作場所工作，核屬因本件不法侵害行為所增加
    生活上之需要，縱認上訴人實際係由其親友搭載前往工作場
    所，然親友付出之勞力非不得以相當之計程車車資予以評價
    ，此種基於身分關係之恩惠，自不能加惠於被上訴人，仍應
    認上訴人得向被上訴人請求賠償自108年11月28日起石膏6周
    及復健3個月所需之計程車費用。依智邦科技股份有限公司
    函附上訴人自108年11月28日至110年8月27日請假紀錄記載
    ：徐仁淳、軟體開發一部、108年11月29日（11/28晚上車禍
    請假）、同年12月2日至12月6日（車禍左手手臂輕微骨裂，
    5天未至公司上班）12月9日至12月13日(車禍左手手臂輕微
    骨裂，5天未至公司上班)、109年12月19日(石膏斷裂，上班
    5小時，請假3小時)，109年2月3日(頭痛請假1日)；109年4
    月22日、109年9月16日、110年1月4日、110年2月2日、110
    年8月27日則因車禍案件調解、開庭等原因請假(本院卷第15
    7、159頁)。上訴人之上班時間為每週星期一至星期五、白
    天上班，最早是8點上班，只要上滿8小時就可以下班。有公
    務電話紀錄在卷可佐(本院卷第223頁)。上訴人於108年11月
    11日自敦陽科技股份有限公司離職，108年11月25日任職智
    邦科技股份有限公司，有敦陽科技股份有限公司回函及勞保
    加退保資料足憑(原審卷第85、89-91頁)。足認上訴人車禍
    受傷期間確因剛更換公司工作，不便長期請假，且其於軟體
    開發部門工作，仍可以未受傷之右手工作，其除前開請假日
    期外，確有至智邦科技股份有限公司上班，其自車禍受傷3
    個月有專送接送必要，自108年11月28日至109年2月27日，
    扣除上開11日全日請假未到公司上班、國定假日外，其餘有
    到公司上班（包含109年2月15日星期六彈性上班日）共計48
    日。依大都會車隊車資試算表，以路程距離及計程車收費標
    準計算，上訴人住處(新竹縣○○鄉○○村0鄰○○街0號)8728號至
    智邦科技股份有限公司（新竹市○○○區○○○路0號）每趟車資
    計程車費約為615元，尚屬合理。上訴人往返公司48日，需
    支付單趟共96趟之必要交通費合計為59,040元（計算式：61
    5元×48日×2趟＝59,040元）；逾此金額之請求，為無理由，
    應予駁回。
㈡、精神慰撫金：
　  按慰藉金之賠償須以人格權遭遇侵害，使精神上受有痛苦為
    必要，其核給之標準固與財產上損害之計算不同，然非不可
    斟酌雙方身分資力與加害程度，及其他各種情形核定相當之
    數額（最高法院51年台上字第223號民事判例意旨參照）。
    上訴人因被上訴人及訴外人楊佳樺過失肇事行為受有左側橈
    骨骨折、雙上肢及左下肢挫擦傷等傷害，精神上受有相當之
    痛苦，上訴人請求被上訴人賠償非財產上之損害，自屬有據
    。本院審酌上訴人為碩士畢業，從事軟體開發工作，108年
    所得為795,117元，名下有汽車1輛；被上訴人為高中畢業，
    從事牙醫助理，108年所得為7,600元，名下財產總額20,000
    元，經兩造陳明在卷，復有兩造稅務電子閘門財產所得調件
    明細表可佐（原審卷第23-26、56頁），參酌被上訴人疏未
    注意與前車保持安全距離，又未充分注意車前狀況，致追撞
    上訴人之過失程度、上訴人所受前開傷害須穿戴石膏6周、
    復健3個月，其所受之痛苦等一切情狀，認上訴人請求100,0
    00元之慰撫金，尚嫌過高，應核減為80,000元，始為允當；
    上訴人逾此範圍之請求，為無理由。
㈢、關於原判決修車費2,710元及拖吊費1,000元，共3,710元、工
    作損失11,000元，因上訴人無爭執，兩造均未上訴。小結：
    上訴人前開得請求被上訴人賠償之金額為153,750元（計算
    式：2,710＋1,000＋11,000＋59,040＋80,000＝153,750元）。
㈣、依強制汽車責任保險法第32條規定，保險人依本法規定給付
    之保險金，視為加害人或被保險人損害賠償金額之一部分，
    加害人或被保險人受賠償請求時，得扣除之。從而，保險人
    所給付受益人之保險金，可視為被保險人或加害人所負損害
    賠償金額之一部分，受害人倘已自保險金獲得滿足，自不得
    又對被保險人或加害人再事請求（最高法院90年度台上字第
    825號民事判決要旨參照）。查上訴人因系爭交通事故，已
    受領強制汽車責任險理賠金18,905元，有新光產物保險股份
    有限公司保險金給付明細可佐（本院卷第241頁），兩造均
    不爭執，參諸上開說明，上訴人得請求之金額應扣除上開領
    取之保險金，扣除後上訴人得請求之金額為134,845元（計
    算式：153,750－18,905＝134,845元）。
㈤、楊佳樺已賠償上訴人1萬元，低於楊佳樺應分擔之賠償金額，
    不足額部分上訴人不得再向被上訴人請求：
　⒈依本件系爭車禍事故依警繪現場圖（照片）與監視器畫面，
    以及新竹縣政府109年8月31日府交規字第1090373685號函附
    時制計畫報表顯示肇事地係置有三時相行車管制號誌之工研
    院中興院區東大門口，同向直行之三方所使用號誌時相本屬
    相同。惟從卷附「290東門前方道路右側」鏡頭監視器畫面
    可知東向車道於20:59:20開始跳亮為黃燈，復於20:59:24亮
    起紅燈，緊接著併亮右轉箭頭綠燈，而從卷附「293東門前
    側出口1」鏡頭監視器畫面可見20：59：22上訴人車跟隨前
    車自畫面左側駛入接近停止線已顯見減速，惟於20：59：24
    即遭後方駛入之被上訴人車追撞，致上訴人車左傾倒地往右
    偏入近端行人穿越道，再於20：59：25遭超越停止線之楊佳
    樺車撞擊。依規定設有左右轉彎專用車道之交岔路口 ，直
    行車不得占用轉彎專用車道。且在同一車道行駛時，除擬超
    越前車外，後車與前車之間應保持隨時可以煞停之距離，不
    得任意以迫近或其他方式，迫使前車讓道。又行駛時，駕駛
    人應注意車前狀況及兩車並行之間隔，並隨時採取必要之安
    全措施，不得在道路上蛇行，或以其他危險方式駕車。另駛
    至交岔路口，其行進、轉彎，應遵守燈光號誌或交通指揮人
    員之指揮，遇有交通指揮人員指揮與燈光號誌並用時，以交
    通指揮人員之指揮為準。被上訴人陳蓉萱駕駛普通重型機車
    ，占用轉彎車道直行駛至號誌管制路口遇時相變換，未與前
    車保持足夠之行車安全距離又未充分注意車前狀況致追撞前
    車 ，為肇事原因。上訴人徐仁淳駕駛普通重型機車，行經
    號誌管制路口遇時相轉換隨前車減速被後方駛至之車輛追撞
    ，無肇事因素。但占用轉彎車道直行有違規定。楊佳樺駕駛
    普通重型機車，占用轉彎車道直行駛入號誌管制路口，又未
    依號誌指示行駛，致撞擊剛肇事倒地之前車，為肇事原因。
    上訴人徐仁淳駕駛普通重型機車，剛肇事倒地被後方駛至之
    車輛撞擊，無肇事因素。有交通部公路總局新竹區監理所竹
    苗區車輛行車事故鑑定會竹苗區00000000案鑑定意見書足憑
    (臺灣新竹地方檢察署109年度調偵字第282號卷第19-22頁）
    ，並經本院依職權調閱109年度交易字第662號刑事卷宗及臺
    灣新竹地方檢察署109年度調偵字第282號、109年度偵字第3
    735號偵查卷宗查明。上訴人於偵訊中稱：前面紅燈，我準
    備要停車時，結果後方他們兩位並無煞車、停車就撞上來。
    當下我都飛出去了，我起來時腳是被壓在機車下面。我覺得
    她們都有撞到我等語；楊佳樺稱：我撞到徐仁淳倒下來的車
    ，我覺得我只有撞到他車子等語；被上訴人稱：當時黃燈、
    視線不佳，我要過，等我發現前面有車時要煞車時已經煞不
    住了。我是跟著徐仁淳車速，我沒有發現前方在煞車，我沒
    有注意到。我有撞到徐仁淳車子，他騎在機車上面時我撞到
    他等語（臺灣新竹地方檢察署109年度偵字第3735號偵查卷
    第55頁）。綜上系爭車禍肇事情節以觀，被上訴人未與前車
    保持足夠之行車安全距離又未充分注意車前狀況致追撞上訴
    人駕駛之機車，上訴人駕駛之機車倒地，人壓在機車下，又
    遭未依號誌指示行駛之楊佳樺駕駛之機車撞擊，被上訴人、
    楊佳樺應各負75%、25%之過失責任。　
　⒉按數人共同不法侵害他人之權利者，連帶負損害賠償責任；
    又債權人向連帶債務人中之一人免除債務，而無消滅全部債
    務之意思表示者，除該債務人應分擔之部分外，他債務人仍
    不免其責任，為民法第185條第1項、第276條第1項所明定。
    和解如包含債務之免除時，自有上開規定之適用（最高法院
    94年度台上字第614號民事判決意旨參照）。債權人向連帶
    債務人中之一人免除債務，而無消滅全部債務之意思表示者
    ，除該債務人應分擔之部分外，他債務人仍不免其責任，民
    法第276條第1項定有明文。依此規定，債務人應分擔部分之
    免除，仍可發生絕對之效力，亦即債權人與連帶債務人中之
    一人成立和解，如無消滅其他債務人連帶賠償債務之意思，
    而其同意債權人賠償金額超過「依法應分擔額」（同法第28
    0條）者，因債權人就該連帶債務人應分擔之部分，並無作
    何免除，對他債務人而言，固僅生相對之效力而無上開條項
    之適用，但其應允債權人賠償金額如低於「依法應分擔額」
    時，該差額部分，即因債權人對其應分擔部分之免除而有該
    條項規定之適用，並對他債務人發生絕對之效力(最高法院9
    8年度台抗字第200號民事裁定意旨參照)。另按連帶債務人
    相互間，除法律另有規定或契約另有訂定外，應平均分擔義
    務。民法第280條前段定有明文。而關於共同侵權行為連帶
    債務人間之分擔義務，民法雖未設規定，然基於公平原則，
    及任何人均不得將基於自己過失所生之損害轉嫁他人承擔之
    基本法理，自應類推適用民法第217條關於與有過失之規定
    ，依各加害行為對損害之原因力及與有過失之輕重程度，以
    定各連帶債務人應分擔之義務，始屬公允合理。 
　⒊經查，上訴人原得請求被上訴人與共同侵權行為人楊佳樺連
    帶賠償134,845元。因上訴人已先與楊佳樺達成和解，其和
    解書記載：立和解書人徐仁淳（下稱甲方）、楊佳樺（下稱
    甲方）對於臺灣新竹地方檢察署109年度偵字第3735號過失
    傷害案件同意和解，謹書立和解條件如下：一、乙方已賠償
    甲方損害金新台幣一萬元整。二、其他：108年11月28日發
    生車禍，本和解書已達成和解（臺灣新竹地方檢察署109年
    度調偵字第282號第7頁）。是以上訴人與楊佳樺達成和解之
    金額低於楊佳樺之內部應分擔額（楊佳樺應分擔134,845元×
    25%＝33,711元，元以下四捨五入，被上訴人應分擔134,845
    元×75%＝101,134元，元以下四捨五入），該差額23,711元即
    因上訴人對楊佳樺應分擔部分之免除而對上訴人發生絕對之
    效力，使上訴人就該部分差額亦同免責任，就楊佳樺賠償不
    足額之23,711元部分，上訴人不得再向被上訴人請求。上訴
    人請求被上訴人之賠償金額於101,134元範圍內為有理由，
    應予准許；逾此範圍之請求為無理由，應予駁回。
㈥、末按，給付有確定期限者，債務人自期限屆滿時起，負遲延
    責任；給付無確定期限者，債務人於債權人得請求給付時，
    經其催告而未為給付，自受催告時起，負遲延責任；其經債
    權人起訴而送達訴狀，或依督促程序送達支付命令，或為其
    他相類之行為者，與催告有同一之效力、遲延之債務，以支
    付金錢為標的者，債權人得請求依法定利率計算之遲延利息
    ；應付利息之債務，其利率未經約定，亦無法律可據者，週
    年利率為百分之5，民法第229條第1項、第2項、第233條第1
    項前段及第203條分別定有明文。本件上訴人對被上訴人之
    請求，係以支付金錢為標的，未約定利率，且給付無確定期
    限，上訴人請求自其請求日起至清償日止，按年息百分之5
    計算之利息，然而上訴人未舉證其於起訴前曾催告被上訴人
    給付，應以本件起訴狀繕本送達被上訴人為催告，上訴人關
    於本件得請求被上訴人賠償金額之法定遲延利息，應自起訴
    狀繕本送達（110年2月2日送達，見附民卷第7頁）之翌日起
    算，即110年2月3日起至清償日止，按年息百分之5計算之利
    息，為有理由，應予准許。
㈦、綜上所述，上訴人依民法第184條第1項前段、第191條之2、
    第193條第1項、第195條第1項等規定，請求被上訴人應給付
    上訴人101,134元，及自110年2月3日起至清償日止，按年息
    5%計算之利息範圍內，為有理由，應予准許；逾此範圍請求
    ，為無理由，應予駁回。原審僅判決被上訴人應給付上訴人
    17,335元，及自110年7月31日至清償日止，按年息百分之5
    計算之利息，就其餘准許被上訴人之83,799元(101,134－17,
    335＝83,799元)金額及前開利息(不包含上訴人就法定遲延利
    息擴張起訴聲明部分之利息)為上訴人敗訴之判決，尚有未
    洽，上訴意旨指摘原判決此部分不當，求予廢棄改判，為有
    理由，應由本院廢棄改判，並加計上訴人就法定遲延利息擴
    張起訴聲明之利息部分，判決如主文第2項所示。又本判決
    第2項所命給付，係適用簡易訴訟程序之第二審裁判，其上
    訴利益未逾第466條所定之額數者，不得以其適用法規顯有
    錯誤為理由，逕向得向最高法院提起上訴（民事訴訟法第43
    6條之2規定參照），本院判決後已告確定，無宣告假執行之
    必要，上訴人於第二審所為假執行之聲請，應予駁回。至於
    原審就上訴人前開其餘請求不應准許部分，為上訴人敗訴判
    決，經核於法並無不合，上訴意旨指摘原判決此部分不當，
    求予廢棄改判，為無理由，應駁回其上訴。
六、本件事證已臻明確，兩造其餘之攻擊防禦方法及所舉證據，
    經審酌後核與判決結果不生影響，爰不一一論列，附此敘明
    。
七、據上論結，本件上訴為一部有理由，一部無理由，依民事訴
    訟法第436條之1第3項、第450條、第449條第1項、第79條前
    段，判決如主文。　
中　　華　　民　　國　　111 　年　　7 　　月　　12　　日
                  民事第二庭審判長   法  官  林南薰
                                     法  官  張詠晶
                                     法  官  林麗玉
以上正本係照原本作成。
本判決不得上訴。
中　　華　　民　　國　　111 　年　　7 　　月　　12　　日
                                     書記官　郭春慧